【裁判字號】    98,簡上,91
【裁判日期】    980608
【裁判案由】    違反毒品危害防制條例
【裁判全文】
臺灣彰化地方法院刑事判決              98年度簡上字第91號
上  訴  人
即  被  告  甲○○
上列上訴人因違反毒品危害防制條例案件，不服本院九十八年度
簡字第三八三號中華民國九十八年二月十七日第一審簡易判決（
原檢察官聲請簡易判決處刑案號：九十八年度毒偵字第三０四號
），提起上訴，本院管轄之第二審合議庭判決如下：
    主      文
上訴駁回。
    事實及理由
一、按被告經合法傳喚，無正當之理由不到庭者，得不待其陳述
    ，逕行判決，刑事訴訟法第三百七十一條定有明文。上訴人
    即被告甲○○（以下簡稱被告）經本院合法傳喚，無正當之
    理由不到庭，有本院送達證書在卷可稽，本院不待其陳述，
    逕行判決，核先敘明。
二、本案經本院審理結果，認第一審判決認事用法及量刑均無不
    當，應予維持，並引用第一審判決書記載之事實、證據及理
    由（如附件）。
三、本件上訴人即被告甲○○（以下簡稱被告）上訴意旨略以：
    被告並未施用第二級毒品甲基安非他命，但於是日採尿前曾
    有感冒、鼻塞而吃藥，可能因此尿液檢驗出含甲基安非他命
    陽性反應，故請求撤銷原判決，改為被告無罪之判決云云。
四、被告於本院審理時經合法傳喚未到庭，且其於警詢時矢口否
    認施用第二級毒品甲基安非他命，辯稱：我沒有施用安非他
    命毒品，但我於九十七年十月十五日警方採集尿液之前，因
    感冒鼻塞、流鼻水在彰化縣員林鎮○○路旁不知名藥局購買
    沒有醫師處方簽之治療感冒鼻塞、流鼻水之藥物，並服用該
    治療感冒鼻塞、流鼻水之藥物，若我有施用安非他命毒品，
    我不可能經警方通知後便主動至警局採集尿液送驗，且警方
    提示之檢驗報告安非他命係呈陰性反應，僅有甲基安非他命
    呈陽性反應，所以我真的沒有施用安非他命，應該是我服用
    之感冒藥含有微量甲基安非他命成分所致云云。惟查：(一)被
    告雖以前揭情詞置辯，惟被告於警詢中供稱：其所服用治療
    感冒鼻塞、流鼻水之藥物是在彰化縣員林鎮○○路旁不知名
    藥局所購買之藥物，該些藥物沒有醫師處方簽等語，故被告
    究係施用何種感冒藥物，並無法提出任何證據或醫師之處方
    簽以資佐證被告確因疾病而服用該等藥物。(二)又被告於九十
    七年十月十五日十九時十四分為警採集之尿液，送詮昕科技
    股份有限公司以酵素免疫分析法（EIA）初驗及以氣相層析
    質譜儀法（GC/MS）複驗檢驗結果，確呈甲基安非他命陽性
    反應等情，有應受尿液採驗人尿液檢體採集送驗記錄表及詮
    昕科技股份有限公司濫用藥物尿液檢驗報告各一份在卷可稽
    ，按目前常用之尿液安非他命或嗎啡篩檢方式，包括酵素免
    疫分析法（EIA）、薄層色層分析法（TLC）及放射免疫分析
    法（RIA）。文獻報告中，確實有藥物或食物因交叉反應，
    可在尿液測試中產生偽陽性之安非他命或嗎啡反應。例如在
    EIA和TLC之尿液測試中，某些成藥（如減肥藥、解除鼻充血
    藥物、感冒藥劑等）中之成分因與安非他命有類似的作用，
    而可產生與安非他命之交叉反應，使尿液測試呈現偽陽性。
    但利用精密的儀器分析，將可排除偽陽性之可能，而得到正
    確的答案。在良好的操作條件下，以氣相層析質譜儀作藥物
    及其代謝產物之定性及定量分析檢驗，幾乎不會有偽陽性反
    應產生，亦即如尿液中未含有煙毒之反應者，即不可能產生
    因藥物所引起之偽陽性反應，此有行政院國軍退除役官兵輔
    導委員會榮民總醫院以八十三年四月七日（八三）北總內字
    第０三０五九號函及行政院衛生署藥物管制藥品管理局九十
    二年六月二十日管檢字第０九二０００四七一三號函參照。
    而尿液毒品檢驗如單以免疫分析法篩驗，有可能因交叉反應
    （CROSSREACTION），而對服用毒品或甲基安非他命以外藥
    物者之尿液產生偽陽性結果（不會產生偽陰性結果），然若
    再以薄層分析法（TOXI-LAB）檢驗，應可絕除大部分偽陽性
    問題。惟，若能使用較先進之氣相層析質譜儀分析法確認，
    則可完全排除偽陽性之干擾，為目前最具公信力的檢驗方法
    ，並經法務部調查局八十七年九月二十九日發技(一)字第八
    七０七四五七四號函函釋明確。依前揭說明，本件被告之尿
    液既經送請詮昕科技股份有限公司以氣相層析質譜儀分析法
    為檢驗，且呈現甲基安非他命陽性反應，顯可排除被告因服
    用藥物導致尿液測試呈偽陽性反應之可能，況被告上開甲基
    安非他命檢驗結果之檢出濃度經詮昕科技股份有限公司檢驗
    結果達一千零四ng/ml，亦遠高於甲基安非他命之閾值濃度
    標準五百ng/ml甚多。從而被告辯稱尿液檢驗結果呈甲基安
    非他命陽性反應，與其服用之感冒藥有關云云，無非事後飾
    卸之詞，不足採信。再安非他命經口服投與後約七十％於二
    十四小時內自尿中排出，約九十％於九十六小時內自尿中排
    出，由於安非他命成分之檢出與其投與方式、投與量、個人
    體質、採集尿液檢體時間與檢測儀器之精密度等諸多因素有
    關，因此僅憑尿液中呈安非他命陽性反應，並無法確實推算
    吸食時間距採集時間之長短，惟依上述資料推斷，最長可能
    不會超過四日，亦經行政院衛生署藥物食品檢驗局八十一年
    二月八日（81）藥檢壹字第００一一五六號函函釋明確。被
    告上開經警採集之尿液送驗，既經以氣相層析質譜儀分析法
    檢驗結果認有甲基安非他命陽性反應，業如前述，則被告於
    九十七年十月十五日十九時十四分許為警採尿往前回溯九十
    六小時即四日內某時，曾有施用第二級毒品甲基安非他命一
    次之事實，堪以認定，被告所辯顯係事後卸責之詞，不足採
    信。(三)又被告曾於九十六年間，因施用毒品案件，經本院裁
    定送觀察、勒戒後，認無繼續施用毒品之傾向，於九十七年
    四月七日執行完畢釋放，並經臺灣彰化地方法院檢察署檢察
    官以九十六年度毒偵字第五一一四號為不起訴處分確定等情
    ，有臺灣高等法院被告前案紀錄表、臺灣彰化地方法院檢察
    署刑案資料查註紀錄表各一份在卷可參，本案事證明確，被
    告於觀察、勒戒執行完畢釋放後，五年內再犯本件施用第二
    級毒品之犯行，洵堪認定，應予依法論科。
五、查甲基安非他命係毒品危害防制條例第二條第二項第二款所
    稱之第二級毒品，依法不得持有、施用。故核被告所為，係
    犯毒品危害防制條例第十條第二項之施用第二級毒品罪。被
    告為施用毒品甲基安非他命而持有之低度行為，為其施用之
    高度行為所吸收，不另論罪。
六、本件原審以被告所犯毒品危害防制條例第十條第二項施用第
    二級毒品甲基安非他命事證明確，據以論罪科刑，判處被告
    有期徒刑四月，並依刑法第四十一條第一項前段之規定諭知
    易科罰金之折算標準，本院審酌被告曾因施用毒品經觀察、
    勒戒後，猶未能深切體認毒品危害己身之鉅，及早謀求脫離
    毒害之道，反而於觀察、勒戒後伺機再犯，未見有何收斂、
    警惕之意，惟念及施用毒品固戕害個人健康至深，然就他人
    權益之侵害仍屬有限，及其犯罪之動機、目的、手段、智識
    程度等一切情狀，經核原審判決認事用法核無違誤，量刑亦
    屬妥適。上訴人即被告指摘原判決不當，請求撤銷原判決，
    為被告無罪之判決，為無理由，應駁回其上訴。
據上論斷，應依刑事訴訟法第四百五十五條之一第一項、第三項
、第三百七十三條、第三百六十八條、第三百七十一條，判決如
主文。
本件經檢察官陳茂榮到庭執行職務。
中    華    民    國    98    年    6     月    8     日
                  臺灣彰化地方法院刑事第二庭
                                  審判長法官  石馨文
                                  法      官  陳秋錦
                                  法      官  羅永安
以上正本證明與原本無異。
本件不得上訴。
中    華    民    國    98    年    6     月    9     日
                                  書  記  官  洪年慶


司法院資訊處製作；財團法人民間司法改革基金會備份。
